【裁判字號】    99,台上,3834
【裁判日期】    990618
【裁判案由】    強盜
【裁判全文】
最高法院刑事判決            九十九年度台上字第三八三四號
上  訴  人  甲○○
選任辯護人  高慶福律師
上列上訴人因強盜案件，不服台灣高等法院高雄分院中華民國九
十九年四月十四日第二審關於強盜部分之判決（九十九年度上訴
字第一六八號，起訴案號：台灣高雄地方法院檢察署九十八年度
少連偵字第一０九、一一０、一二九、一三０、一三八、一五七
、一七八號），提起上訴，本院判決如下：
    主  文
上訴駁回。
    理  由
按刑事訴訟法第三百七十七條規定，上訴於第三審法院，非以判
決違背法令為理由，不得為之。是提起第三審上訴，應以原判決
違背法令為理由，係屬法定要件，如果上訴理由書狀並未依據卷
內訴訟資料，具體指摘原判決不適用何種法則或如何適用不當，
或所指摘原判決違法情事，顯與法律規定得為第三審上訴理由之
違法情形，不相適合時，均應認其上訴為不合法律上之程式，予
以駁回。本件原判決維持第一審論處上訴人甲○○意圖為自己不
法之所有，結夥三人以上攜帶兇器，以強暴至使不能抗拒，而取
他人之物各罪刑（十一罪如原判決附表一所示；各處有期徒刑七
年六月，應執行有期徒刑十八年；併為相關從刑之諭知）部分之
判決，駁回上訴人此部分在第二審之上訴，已詳敘其所憑之證據
及其得心證之理由。從形式上觀察，原判決並無足以影響判決結
果之違法情形存在。上訴意旨略以：(一)上訴人實行原判決附表二
編號7.8.9.10.11.14.15.所示犯行，被害人均未抗拒，並非
不能抗拒而取得財物，係犯刑法第三百四十六條第一項恐嚇取財
罪，原判決認上訴人犯加重強盜罪，自有適用法則不當之違法。
(二)上訴人應楊瑋倫及少年許○○（詳細名字及年籍資料均在卷）
之邀請而參與本件犯行，原判決附表二編號7.9.10.11.15.部分，
僅在現場附近之自用小客車內等候，其餘部分，雖持麵包刀，但
未指向被害人，犯行較楊瑋倫、許○○為輕，且各次侵害法益不
同，原判決量處上訴人與楊瑋倫相同之刑，未說明其理由，即有
理由不備之違誤云云。惟查，原判決依據證人蔡弘毅、蔡慧萍、
林景緒、呂易財、陳久文、許渝淵、歐建陽、江天宇、黃政諭、
黃淑娟、楊政欽、潘玉菁、楊偉文、劉宏全、許○○分別於警詢
、偵查之證言，及上訴人在第一審與原審之自白，暨林景緒之佳
里醫療社團法人佳里醫院診斷證明書、呂易財出具之贓物認領保
管單、陳久文之財團法人屏東基督教醫院診斷證明書、許渝淵之
財團法人高雄長庚紀念醫院診斷證明書、黃政諭之建佑醫院診斷
證明書、潘玉菁之輔英科技大學附設醫院診斷證明書、劉宏全之
輔英科技大學附設醫院診斷證明書等證據，資以認定上訴人有原
判決附表二編號7.8.9.10.11.14.15.所示之犯罪事實。並敘
明：上訴人夥同楊瑋倫、許○○於夜間分持兇器，係挾其等人多
勢眾之優勢地位，迫使被害人不能抗拒而交付財物，藉以強取被
害人之財物；上訴人對被害人施以強暴，意在使各被害人不能抗
拒，以遂其強盜犯行，並無傷害之故意，因施強暴致被害人受傷
，乃施強暴之當然結果，不另論以傷害罪，公訴人認傷害部分與
強盜罪具有想像競合犯之關係，尚有未當；上訴人實行上揭犯行
時未滿二十歲，與許○○共同犯罪，並無兒童及少年福利法第七
十條第一項加重其刑規定之適用等旨綦詳。經核原判決就證據取
捨與證據證明力之判斷，俱未悖於通常一般之人日常生活經驗之
定則或論理法則，所為論述及說明，亦無當然違背法令情形之存
在。上訴意旨(一)置原判決所為之明白論斷於不顧，猶執已為原審
指駁之陳詞爭辯，及對原審取捨證據與判斷證據證明力之職權行
使，重為事實上之爭執並指摘原判決違法，難認係適法之第三審
上訴理由。次按關於刑之量定，係實體法上賦予法院裁量之事項
，倘其未有逾越法律所規定之範圍，或濫用其權限，即不得任意
指摘為違法，以為第三審上訴之理由。本件原判決經以上訴人之
責任為基礎，於理由內敘述如何審酌刑法第五十七條所列各款情
形，認第一審關於上訴人之量刑，尚屬允當，而予維持（原判決
理由、四），亦無理由不備之違法。上訴意旨(二)徒以自己之說
詞，恣意指摘原判決關於上訴人量刑部分違法，亦難謂為合法之
第三審上訴理由。衡以上述之說明，應認其上訴違背法律上之程
式，予以駁回。至上訴人另犯竊盜罪部分，業經判決確定並送執
行（原審卷第三百十八頁），非屬本件上訴範圍，附此明。
據上論結，應依刑事訴訟法第三百九十五條前段，判決如主文。
中    華    民    國  九十九  年    六    月   十八   日
                      最高法院刑事第十二庭
                          審判長法官  黃  一  鑫
                                法官  張  春  福
                                法官  林  勤  純
                                法官  李  錦  樑
                                法官  陳  國  文
本件正本證明與原本無異
                                      書  記  官
中    華    民    國  九十九  年    六    月  二十五  日
                                                     ｍ

司法院資訊處製作；財團法人民間司法改革基金會備份。
